臺灣高等法院高雄分院刑事判決　　　　　九十二年度上訴字第二八六號
　　上　訴　人
　　即　被　告　甲○○
　　指定辯護人　周君強律師
右上訴人因違反毒品危害防制條例等案件，不服臺灣高雄地方法院九十年度重訴字第
六五號中華民國九十二年九月十日第一審判決（起訴案號：臺灣高雄地方法院檢察署
九十年度偵緝字第一二七二號、九十年度偵字第二０一一三號、第二０一二四號；併
辦案號：同署九十一年度偵字第一四三四號），提起上訴，本院判決如左：
      主      文
上訴駁回。
      事      實
一、甲○○明知海洛因及甲基安非他命、大麻分屬毒品危害防制條例第二條第二項第
    一、二款所稱之第一級毒品及第二級毒品，竟於民國九十年二月間，自不詳姓名
    年籍之人之處取得第一級毒品海洛因一千零二點三九公克及第二級毒品甲基安非
    他命三千五百餘公克、大麻二十九點八四公克後，基於意圖販賣第一級毒品海洛
    因及第二級毒品甲基安非他命、大麻圖利之犯意，分別在其高雄市○○區○○路
    二六六巷五號、高雄縣大寮鄉○○村○○街四十九號及高雄市○○街九十二號六
    樓之一住處，利用其所有之電子秤、研磨機各一臺、夾鏈袋四百九十八個，將前
    揭海洛因分裝為三十六包、甲基安非他命分裝為十九包、大麻分裝為三包，並分
    別藏放在上址，意圖伺機販賣他人而持有之。嗣於九十年二月六日二十時三十分
    許，其駕駛車牌號碼ＺＮ─五四六六號自用小客車，攜帶其中七包海洛因，行經
    高雄市○○區○○路二六六巷巷口時，為員警楊志旺、吳瑞成等三人當場查獲。
    甲○○為警查獲後，為脫免罪責，乃當場持新臺幣（下同）六十萬元，對依據法
    令從事公務之楊志旺、吳瑞成等三位員警行求賄賂，要求楊志旺、吳瑞成等三人
    違背其職務加以縱放，惟為楊志旺、吳瑞成等三位員警當場拒絕，並當場扣得其
    行賄所用之六十萬元，復循線在其前揭住處房間內查獲海洛因一包（此八包海洛
    因合計淨重一百五十九點五三公克）、大麻二包（驗後合計淨重二十八點九公克
    ），另在其前揭住處客廳查獲其所有供分裝毒品所用，尚留有海洛因殘渣之前揭
    電子秤一臺。
二、九十年十月初，甲○○得知林福字欲向其購買甲基安非他命施用，乃在高雄市○
    ○路○○路交岔路口之麥當勞前，以五千元之價格並取得該款，販賣甲基安非他
    命一包予林福字。同年十月十三日，林福字撥打行動電話予甲○○，表示欲再向
    其購買二兩甲基安非他命，雙方並以六萬元之價格成交，甲○○遂於同年月十五
    日，在高雄市○○路與正大路交岔路口交付二包甲基安非他命予林福字（驗前毛
    重合計七九點四五公克、驗後毛重合計七九點三二公克，已由本院以九十一年度
    聲字第五二○號裁定宣告沒收銷燬之）。嗣林福字取得前開二包甲基安非他命後
    ，發覺成分不佳，乃於同年月十七日二十三時五十分許，與甲○○約在高雄市○
    ○路與覺民路交岔路口換貨，然甲○○未到現場前，林福字即為警查獲，並在其
    身上起出前揭二包甲基安非他命，甲○○則乘機逃逸，查緝員警旋即於翌日凌晨
    一時三十分許，循線在甲○○高雄市○○街九十二號六樓之一，查獲其前揭藏匿
    屋內，意圖販賣而持有之海洛因二十六包（驗後合計淨重八百三十三點六公克）
    、甲基安非他命十四包（驗後合計淨重三千三百九十七點五八公克）、大麻一包
    （驗後淨重零點九四公克）及其所有供分裝毒品所用之前揭研磨機一臺、剩餘夾
    鏈袋四百四十個，並於同年月二十六日十五時十五分許，在甲○○高雄縣大寮鄉
    ○○村○○街四十九號住處四樓房間，查獲其前揭藏匿房內，意圖販賣而持有之
    海洛因二包（驗後合計淨重九點二六公克）、甲基安非他命二包（驗後合計淨重
    四十一點六五公克）。
三、案由高雄市政府縣警察局楠梓分局及臺南縣警察局移送臺灣高雄地方法院檢察署
    檢察官偵查起訴暨併案審理。
      理      由
一、訊據被告固不否認九十年二月六日為警在其駕駛之車牌號碼ＺＮ─五四六六號自
    用小客車及高雄市○○區○○路二六六巷五號，查獲八包海洛因、二包大麻及電
    子秤一臺，並要給查獲員警六十萬元；九十年十月十八日為警在其高雄市○○街
    九十二號六樓之一住處，查獲海洛因二十六包、甲基安非他命十四包、大麻一包
    及研磨機一臺、夾鏈袋四百四十個；九十年十月二十六日為警在其高雄縣大寮鄉
    ○○村○○街四十九號住處四樓房間，查獲海洛因及甲基安非他命各二包等事實
    ，惟矢口否認有何行賄及意圖販賣而持有第一、二級毒品暨販賣第二級毒品犯行
    ，辯稱：車牌號碼ＺＮ─五四六六號自用小客車內之七包海洛因係放在袋內，該
    紙袋是王坤仁寄放的，不知袋內有何物，王坤仁及其女友有住高雄市○○區○○
    路二六六巷五號，伊未住該屋，在屋內查獲之海洛因、大麻及電子秤，據王坤仁
    說是其大嫂陳秀霞的，又伊未見過林福字，亦未曾賣甲基安非他命給他，伊九十
    年十月十七日晚上離開高雄市○○街九十二號六樓之一住處時，並沒有看到查獲
    的海洛因、甲基安非他命及大麻，該屋係其與余素蘭同住，再高雄縣大寮鄉○○
    村○○街四十九號另有李清文及「賓仔」、「榮仔」同住，查獲的二包海洛因雖
    是伊所有，惟甲基安非他命不知是誰的，九十年二月六日因警察向伊要槍，伊沒
    有槍，才拿六十萬要給警察自己買等云云。經查：
  (一)被告確於九十年二月六日二十時三十分許，為警在其駕駛之車牌號碼ＺＮ─五四
    六六號自用小客車，查獲七包海洛因，並循線在高雄市○○區○○路二六六巷五
    號，查獲一包海洛因、二包大麻及電子秤一臺，且被告為警查獲時，並以六十萬
    元行賄查獲員警等節，業據證人即查獲員警楊志旺、吳瑞成等二人迭於警訊、偵
    查及原審審理時證述明確，而前揭查獲之海洛因及大麻經送請鑑驗結果，確為海
    洛因及大麻無誤，海洛因合計淨重一百五十九點五三公克，大麻合計淨重二十八
    點九公克，有法務部調查局鑑定通知書二紙在卷可佐，查獲之電子秤一臺有海洛
    因殘留於其上，亦有高雄醫學大學附設中和紀念醫院檢驗報告單一份在卷可按，
    並有六十萬元扣案可資佐證，被告雖辯稱在車牌號碼ＺＮ─五四六六號自用小客
    車內查獲之七包海洛因係放在袋內，該紙袋是王坤仁寄放的，不知袋內有何物，
    又警察向伊要槍，伊沒有槍，才拿六十萬要給警察自己買云云，惟其既自承該自
    用小客車車內另有之七十二萬二千一百元現金係其所有，並取其中六十萬元要查
    獲員警自行購槍枝，且證人吳瑞成於原審審理時明確證稱七十二萬二千一百元與
    七包海洛因放在同一袋中，七包海洛因係以透明夾鏈袋包裝，一看就知道是毒品
    等語（見原審九十一年二月二十七日、九十二年五月十九日審理筆錄），參以前
    揭七包海洛因倘非被告所有，應無持六十萬元行賄員警之理（詳如後述），則其
    前揭辯詞，自不足採信，亦堪認前揭七包海洛因係被告所有。再者，被告當時係
    遭警查獲持有毒品，根本未查獲任何槍枝，其辯稱拿六十萬是要給警察買槍，非
    行賄云云，與證人楊志旺、吳瑞成之證詞不符，亦與常理有悖，自不足採信。至
    王坤仁雖於偵查時證稱：該自小客車被告曾借陳秀霞使用，伊由陳秀霞處開回時
    ，就發現有紙袋，但伊未打開，不知內有何物等語，惟該車既已交還被告，且被
    告亦將其所有之七十二萬二千一百元現金放在袋中，顯示被告已將其所有物放入
    袋中，自無從執王坤仁於偵查時之前揭證詞，為有利被告之認定。又被告雖辯稱
    未住高雄市○○區○○路二六六巷五號，在屋內查獲之海洛因、大麻及電子秤，
    據王坤仁說是其大嫂陳秀霞的云云，惟此既為王坤仁於警訊時堅決否認，且其自
    承該屋係由其以鑰匙開啟大門讓員警進入，查獲毒品之房間並有其受保護管束人
    名冊（見九十一年十一月八日審理筆錄），核與證人楊志旺、吳瑞成於偵查及原
    審審理時證述之情節相符，加以另查獲之電子秤確留有海洛因殘渣，則其前揭辯
    詞，自亦不足採。
  (二)又被告如何於連續販賣甲基安非他命予林福字等情，業經林福字迭於警訊、偵查
    及原審審理時供述詳盡，而林福字為警查獲時持有之甲基安非他命二包，經送驗
    結果，確為甲基安非他命無誤，驗前毛重合計七九點四五公克、驗後毛重合計七
    九點三二公克，亦有原審以九十一年度聲字第五二○號裁定在卷可稽，被告雖辯
    稱伊見過林福字，亦未曾賣甲基安非他命給他云云，惟證人林福字既於警訊及偵
  查時證稱：查獲的甲基安非他命是兩天前在高雄市○○路與正大路口向甲○○買
    的，因為我覺得九十年十月十五日向她買的甲基安非他命品質不好，才要換毒品
    ，我是第一次是九十年十月初買了五千元，在高雄市○○路與陽明路口之麥當勞
    前交貨等語（見九十年十月十八日警訊及偵查筆錄），復於原審審理時到庭指認
    並明確證稱：共向被告買了二次甲基安非他命，第一次五千元等語（見原審九十
    二年一月七日審理筆錄），加以被告於警訊時曾自承林福字確曾表示要向其購買
    二兩安非他命，並約在高雄市○○路、覺明路口交易等語（見九十年十一月十二
    日警訊筆錄），故應足認被告前揭辯詞，與事實不符，應不值採信。而證人林福
    字於本院翻異前供，改稱不認識被告，未向被告購買毒品云云，係迴護之詞，不
    足採信。
  (三)再九十年十月十八日凌晨一時三十分許，在高雄市○○街九十二號六樓之一，查
    獲之海洛因二十六包、甲基安非他命十四包及大麻一包，經送驗結果，確為海洛
    因、甲基安非他命及大麻無誤，海洛因驗後合計淨重八百三十三點六公克，甲基
    安非他命驗後合計淨重三千三百九十七點五八公克，大麻驗後淨重零點九四公克
    ，有內政部警政署刑事警察局鑑驗通知書一份及法務部調查局鑑定通知書二份在
    卷可稽，被告雖辯稱其於九十年十月十七日晚上離開高雄市○○街九十二號六樓
    之一住處時，並沒有看到查獲的海洛因、甲基安非他命及大麻等云云，惟其既於
    警訊時自承九十年九月中秋節後，經常住在高雄市○○街九十二號六樓之一，且
    在現場查獲之海洛因係其購買等語（見九十年十一月十二日警訊筆錄），且證人
    即現場查獲員警侯安泰亦在原審證稱：我們有跟監被告，發現被告都會在褒揚街
    九十二號六樓之一睡覺，案發當天我們是先到褒揚街九十二號六樓之一埋伏，發
    現被告離開現場，迨查獲林福字後，才回到褒揚街九十二號六樓之一搜索等語（
    見原審九十二年七月二十四日審理筆錄），加以被告於林福字遭查獲後，曾撥打
    電話給當時仍在高雄市○○街九十二號六樓之一屋內之余素蘭，囑其將該屋反鎖
    後駕車前往義華路接她，有電話監聽譯文一份在卷可按，自應足認被告前揭辯詞
    ，為臨訟杜撰之詞，尚不值採信。
  (四)另九十年十月二十六日十五時十五分許，在高雄縣大寮鄉○○村○○街四十九號
    住處，查獲之海洛因及甲基安非他命各二包，經送驗結果，確為海洛因及甲基安
    非他命無誤，海洛因驗後合計淨重九點二六公克，甲基安非他命驗後合計淨重四
    十一點六五公克，有內政部警政署刑事警察局鑑驗通知書及法務部調查局鑑定通
    知書各一份在卷可按，被告雖另辯稱現場另有李清文及「賓仔」、「榮仔」同住
    ，查獲的甲基安非他命非有所有云云，惟其既自承高雄縣大寮鄉○○村○○街四
    十九號四樓房間確係其使用（見原審九十二年五月五日審理筆錄），且前揭甲基
    安非他命二包係在該房間內由被告使用之床舖上查獲，有現場照片多幀在卷可證
    ，則被告前揭辯詞，自不足採信。
  (五)本件被告既為警先後三次查獲如前所述之大量海洛因、甲基安非他命及大麻，復
    有電子秤、研磨機各一臺及剩下之夾鏈袋四百四十個扣案可資佐證，足見前揭毒
    絕無可能供其自行施用，加以前揭毒品價值昂貴，依常情被告不可能無償轉讓他
    人，且被告已實際賣出甲基安非他命如前述，其復自承未曾施用過大麻，則其意
    圖牟利販賣而持有第一、二級毒品，進而實際販賣第二級毒品之犯行，自堪稱明
    確。從而，本件至此事證已臻明確，被告犯行洵堪認定，應依法加以論科。
二、按海洛因及甲基安非他命、大麻分屬毒品危害防制條例第二條第二項第一、二款
    所稱之第一級毒品及第二級毒品，故核被告所為，係犯毒品危害防制條例第四條
    第二項販賣第二級毒品罪、同條例第五條第一項意圖販賣而持有第一級毒品罪、
    貪污治罪條例第十一條第三項、第一項之不具公務人員身分之人，對於依據法令
    從事公務之人員，關於違背職務之行為，行求賄賂罪；被告意圖販賣而持有第二
    級毒品後，進而販賣第二級毒品，其意圖販賣而持有第二級毒品為販賣第二級毒
    品所吸收，僅論以販賣第二級毒品罪。被告先後二次販賣第二級毒品犯行，除時
    間緊接外，並觸犯構成要件相同之罪名，顯係基於概括犯意反覆為之，應依刑法
    第五十六條之規定論以連續犯，除最重本刑無期徒刑依法不得加重外，並加重其
    刑。公訴意旨認被告所為應論以連續意圖販賣而持有第一級毒品，稍有未洽；被
    告雖不具貪污治罪條例第二條依據法令從事公務人員之身分，惟被告對於依據法
    令從事公務之人員楊志旺、吳瑞成為上開行賄犯行，自應論以貪污治罪條例第十
    一條第三項、第一項之不具公務人員身分之人，對於依據法令從事公務之人員，
    關於違背職務之行為，行求賄賂罪，公訴意旨認被告係犯刑法第一百二十二條第
    三項之對於公務員關於違背職務之行為行求賄賂罪，尚有未洽，惟其基本之社會
    事實同一，本院自得變更起訴法條予以審理；又公訴人雖未就被告販賣第二級毒
    品罪及在高雄市○○街九十二號六樓之一查獲毒品部分，提起公訴，惟此等部分
    ，與已起訴之部分，分別有實質上及裁判上一罪關係已如前述，本院自得併予審
    理；被告所犯前揭意圖販賣而持有第一級毒品、販賣第二級毒品、行求賄賂罪，
    犯意各別，行為互異，構成要件亦不相同，應分論併罰。
三、原審因而適用毒品危害防制條例第四條第二項、第五條第一項、第十八條第一項
    前段、第十九條第一項，貪污治罪條例第十一條第三項、第一項、第十七條，刑
    法第十一條、第五十六條、第三十七條第二項、第三十八條第一項第二款、第三
    款，並審酌被告之犯罪動機、目的、手段，與生活狀況、品行、智識程度，本件
    查獲之毒品數量龐大，被告復於原審審理時，一再飾詞卸責，未見悔意等一切情
    狀，就意圖販賣而持有第一級毒品罪，量處有期徒刑拾年肆月，就連續販賣第二
    級毒品罪量處有期徒刑捌年，就關於違背職務之行為，行求賄賂罪，量處有期徒
    刑壹年貳月，復依貪污治罪條例第十七條之規定，宣告褫奪公權一年。另就扣案
    之第一級毒品海洛因三十六包（驗後合計淨重一千零二點三九公克）、第二級毒
    品甲基安非他命十六包（驗後合計淨重三千四百三十九點二三公克）、大麻三包
    （驗後合計淨重二十九點八四公克），依毒品危害防制條例第十八條第一項之規
    定，沒收銷燬之；電子秤、研磨機各一臺、剩餘夾鏈袋四百四十個，為被告所有
    供犯罪所用之物，併依同條例第十九條第一項規定宣告沒收之。又說明前述電子
    秤、研磨機各、夾鏈袋等物，因已扣案，無不能沒收情形，故僅依毒品危害防制
    條例第十九條第一項規定沒收之即為已足，無需為如全部或一部不能沒收時，追
    徵其價額之諭知；對於未扣案之販賣甲基安非他命所得五千元，則依同條例第十
    九條第一項規定，宣告沒收之，同時諭知如全部或一部不能沒收時，並以其財產
    抵償之。又現金六十萬元為被告所有供犯罪所用之物，亦依刑法第三十八條第一
    項第二款之規定宣告沒收之。原判決除未上訴之偽造公印文罪及應執行部分外，
    其認事用法，核無不合，量刑亦稱允洽，被告上訴意旨仍執陳詞否認犯罪，指摘
    原判決不當、為無理由、應予駁回。
四、被告於本院聲請傳訊證人王坤仁、顏振裕、余素蘭、李清文等人，然查王坤仁於
    偵查中所謂車上裝毒品之紙袋及在高雄市○○路二六六巷五號查獲之毒品是陳秀
    霞所有，業經本院敘明不足採信之理由，要無再傳訊必要；被告行賄之事，業經
    警員楊志旺、吳瑞成結證明確，要無再傳訊另一警員顏振裕之必要；又余素蘭於
    偵查中已證稱在高雄市○○街九十二號六樓查獲之毒品不知是何人所有（見原審
    卷(二)第一一二頁所附偵查筆錄影本），余素蘭不知毒品是何人所有，不足為被告
    有利之證據，亦無再傳必要；又李清文雖曾證稱扣案之電子秤是伊前女友賣珠寶
    所用云云；然前人用以賣珠寶，並非不可能轉由被告所有供販毒之用，亦無再傳
    訊必要，併此敘明。
據上論斷，應依刑事訴訟法第三百六十八條，判決如主文。
本案經檢察官陳國全到庭執行職務。
中    華    民    國        九十三      年      一      月     二十     日
                              臺灣高等法院高雄分院刑事第八庭
                                  審判長法官  郭雅美
                                        法官  裕斗
                                        法官  江泰章
右正本證明與原本無異。
如不服本判決應於收受本判決後十日內向本院提出上訴書狀，其未述上訴理由者，
並得於提起上訴後十日內向本院補提理由書狀（均須按他造當事人之人數附繕本)「
切勿逕送上級法院」。
                                      書記官  陳金卿
中    華    民    國        九十三      年      一      月    二十八    日
附錄本判決論罪科刑法條：
毒品危害防制條例第四條第二項
製造、運輸、販賣第二級毒品者，處無期徒刑或七年以上有期徒刑，得併科新臺幣七
百萬元以下罰金。
毒品危害防制條例第五條第一項
意圖販賣而持有第一級毒品者，處無期徒刑或十年以上有期徒刑，得併科新臺幣七百
萬元以下罰金。
貪污治罪條例第十一條第三項、第一項
對於第二條人員，關於違背職務之行為，行求、期約或交付賄賂或其他不正利益者，
處一年以上七年以下有期徒刑，得併科新臺幣三百萬元以下罰金。
犯前二項之罪而自首者，免除其刑；在偵查或審判中自白者，減輕或免除其刑。
                                                                      Ｈ
